【裁判字號】    90,上訴,845
【裁判日期】    900815
【裁判案由】    毒品危害防制條例
【裁判全文】
臺灣高等法院臺南分院刑事判決          九十年度上訴字第八四五號  Ａ
      上  訴  人
      即  被  告  甲  ○  ○
      指定辯護人  本院公設辯護人  乙  ○  ○
右上訴人因毒品危害防制條例案件，不服臺灣嘉義地方法院八十九年度訴字第五一四
號中華民國九十年五月十五日第一審判決（起訴案號：臺灣嘉義地方法院檢察署八十
九年度偵字第五四六七號），提起上訴，本院判決如左：
      主      文
原判決撤銷。
甲○○意圖販賣而持有第一級毒品，處有期徒刑拾貳年。
扣案第一級毒品海洛因壹袋（淨重壹零柒點玖參公克、純度伍柒點陸柒％，純質淨重
陸貳點貳肆公克），沒收銷燬。上開毒品包裝袋壹袋（重壹點陸陸公克），沒收。
      事      實
一、甲○○曾有竊盜罪、妨害自由罪、施用毒品、販賣毒品等前科，於假釋付保護管
    束期間，又於民國七十九年間，因違反肅清煙毒條例案件（販賣、吸食毒品），
    經臺灣板橋地方法院定其應執行刑為有期徒刑十七年，經臺灣高等法院駁回上訴
    確定，連同前案撤銷假釋殘刑三年四月十一日合併執行，於八十九年四月八日假
    釋付保護管束（指揮書執畢日期九十九年七月四日），現仍假釋中。
二、甲○○於假釋中竟不知悔改，竟意圖牟利，基於意圖販賣而持有第一級毒品之犯
    意，於八十九年六月間某日，前往其位於台北縣永和市原租處房間內，取出七十
    九年間因案入監服刑前預先藏放持有之第一級毒品海洛因一袋毛重約一百十公克
    ，並隨即於當日攜返嘉義縣大林鎮○○路二一六號當時住處理髮椅內藏放，並伺
    機詢問買主意圖出售牟利（尚無證據證明已有買賣合意情形）。嗣經警循線得知
    ，於同年九月十一日下午五時四十分許，持臺灣嘉義地方法院檢察署檢察官開立
    之搜索票，在嘉義縣大林鎮○○里○○路二一六號執行搜索時，當場查獲，並扣
    得上開第一級毒品海洛因一袋毛重約一百十公克（編號：000000000 號，經驗淨
    重一○七‧九三公克、純度五七‧六七％，純質淨重六二‧二四公克、包裝袋重
    一‧六六公克）。
三、案經臺中縣警察局烏日分局報告臺灣嘉義地方法院檢察署檢察官偵查起訴。
      理      由
一、訊據上訴人即被告甲○○固坦承於右揭時、地，於假釋出監後前往上開租屋處，
    取回上開扣案毒品海洛因，當日返回嘉義縣大林鎮○○路二一六號當時住處藏放
    一情不諱，惟矢口否認有何運輸及意圖販賣持有毒品之犯行，辯稱：僅係單純換
    一個地方放，將上開毒品取回現住處藏放，．．只是覺得丟掉可惜，一時沒有想
    那麼多，沒有向他人兜售．．，並無販賣毒品之意圖云云，且僅是變換藏放地點
    ，並無運輸、販賣毒品之犯意，另於偵查中辯稱：本來要交給警方，後來有人向
    我說交給警方會惹麻煩，警方搜索二個多小時，沒有搜到，我主動交出來（偵卷
    第十二頁反面）。惟查：
  (一)被告於右揭時、地，將扣案第一級毒品海洛因，自台北縣永和市租屋處，於攜至
    嘉義縣大林鎮○○路二一六號當時住處理髮椅內藏放之事實，業經被告自白在卷
    ，復經證人即執行搜索之台中縣烏日分局偵查員楊昌達於原審審理中證述明確（
    原審卷第廿九頁），且有搜索扣押證明筆錄（警卷）、照片一幀（偵卷第九頁）
    附卷可稽，另有第一級毒品海洛因一袋扣案可資佐證（編號：000000000 號，保
    管字號：八十九年度保管字第二三七三號，經送法務部調查局鑑驗結果，淨重一
    ○七‧九三公克、純度五七‧六七％，純質淨重六二‧二四公克、包裝袋重一‧
    六六公克，此有法務部調查局八十九年十月四日（89）陸（一）字第八九一七九
    三○三號鑑定通知書一份在卷可查（原審卷第四七頁），足見被告持有第一級毒
    品數量頗多，自非僅係單純吸食而已。
  (二)次查，證人黃世銘於原審審理時證稱：（被告是否有將海洛因賣給你？）答：約
    在八十九年八、九月間，他有問我是否需要海洛因，要賣給我。（問：被告是否
    有拿海洛因給你看？）答：有的，他拿了不少海洛因給我看，他是拿了整包壓碎
    的小顆粒的東西，．．（問：他是如何向你說？）答：有問我要不要吸，要不要
    賺一點外快。（問：被告向你兜售幾次？）答：有好幾次．．．他有打電話也有
    當面找我，我每次都把他打發掉．．（問：是否有看過此包毒品？提示卷附海洛
    因照片）答：有的，被告就是拿這包給我看。（問：請指認是否即是你認識之甲
    ○○？提示被告甲○○口卡）答：是的，除髮型外，就是他本人（以上見原審卷
    第一三九至一四一頁），況被告於原審審理中亦供稱：（問：你是否曾向黃世銘
    兜售？）曾在八十九年間請他免費吸食海洛因一次（原審卷第一五六頁），益徵
    證人黃世銘前開證言確屬真實，參以扣案之海洛因原係七十九年間購得，供販賣
    所用，業經被告自白在卷（原審卷第一五五頁），且被告確因於七十九年十一月
    間販賣海洛因，經板臺灣板橋地方法院判處有期徒刑十三年，經臺灣高等法院駁
    回上訴確定，此有上開判決二份在卷可參（原審卷第六三至七一頁），顯見被告
    再起出扣案海洛因之目的，當非僅在於持有或自行施用，尚有持以販賣之意圖，
    足堪認定。
  (三)再按毒品危害防制條例所稱「販賣」之著手，固以對於犯罪構成事實開始實行言
    而，亦即有販賣之故意，「且」與購買者談妥數量、價格，並約定交易地點，達
    成契約之合致，始能認為係著手於犯罪行為之實行（最高法院八十七年度台上字
    第二○○五號判決參照），易言之，如締結買賣契約而尚未為標的物之交付，固
    屬販賣未遂（最高法院八十六年度台上字第三四九七號判決參照），反之，如未
    締結契約，而僅係洽詢兜售，參諸前揭判決意旨，自難論以有著手販賣行為之實
    行。經查，被告多次向證人黃世銘兜售海洛因，惟證人黃世銘均未同意買受，已
    如前述，二造間既無買賣海洛因契約之締結，被告自無販賣海洛因犯行著手，合
    先敘明。
  (四)查販賣毒品均處以極刑重罰，眾所皆知，況被告即因販賣第一級毒品海洛因犯行
    ，遭判刑入監執行，更應所知悉。衡諸常情，購買管道當隱匿非常。況第一級毒
    品海洛因物稀價昂，為政府嚴予取締之物，苟被告無利可圖，則被告縱屬至愚，
    亦無甘冒遭移送法辦之危險，平白從事販賣之理，是其所持有淨重達一○七‧九
    三公克之大量海洛因，自有從中販賣牟利之營利意圖。因之，被告持有扣案海洛
    因自係意圖販賣而持有，自足堪認定，被告辯以無販賣意圖云云，顯不足採。
  (五)末查，被告於七十九年間販入扣案海洛因之初，本即基於販賣之意思，業經被告
    自白在卷，惟被告於七十九年間販買毒品之犯行，既經臺灣板橋地方法院、臺灣
    高等法院判處有期徒刑十三年確定，則其既判力之時點，係至臺灣高等法院就被
    告販賣海洛因犯行宣判之日，即八十年七月八日為止（最高法院八十二年第四次
    刑事庭會議決議參照），則被告於八十九年四月八日假釋付保管束而出監後，至
    台永北縣永和市取出七十九年間藏置之海洛因，且基於販賣意圖而持有之時起，
    其持有海洛因之犯行，已非前案販賣海洛因犯行判決（販賣高度行為吸收持有低
    度行為）之既判力所及，是被告前開意圖販賣而持有之犯行，自係另一獨立犯行
    ，併此敘明。
  (六)綜上所述，被告所辯上情，無非圖卸減輕刑責之詞，自無可取，亦不因被告係於
    遭警方已懷疑持有海洛因而執行搜索後，主動交出而脫免上開刑責，本件事證明
    確，被告有意圖販賣而持有第一級毒品海洛因之犯行，堪以認定。
二、查海洛因係毒品危害防制條例第二條所稱之第一級毒品，核被告甲○○所為，係
    犯毒品危害防制條例第五條第一項之意圖販賣而持有第一級毒品罪。查被告因沾
    染施用海洛因惡習，受毒品控制，於出獄後仍繼續施用毒品，且有施用毒品傾向
    ，並經原審裁定觀察勒戒後，認有施用毒品傾向，而經原審裁定送戒治所強制戒
    治，此有上開裁定二份在卷可參，又目前因台灣並無產製海洛因，毒品海洛因均
    自國外私運來台，故自國外私運來台為我國毒品犯罪之根本禍源，本件被告持有
    之第一級毒品海洛因之犯行，係被告於七十九年間即已購入而未被查獲，被告出
    獄後再另行起意持有該扣案毒品，又被告於遭警方搜索時，於警方未告知搜索何
    物之情況下，被告主動供出毒品藏置地點（理髮椅下方），業經證人即執行搜索
    之偵查員楊昌達於原審審理時證述明確（原審卷第廿九頁），因當時有犯罪偵查
    權之警方已知悉被告上開犯罪嫌疑，而不符於自首之要件，亦此明。
三、原審予以論罪科刑，並量處有期徒刑十五年，固非無見。惟查：本件被告甲○○
    僅係基於意圖販賣而持有第一級毒品之犯意，於八十九年六月間某日，前往其位
    於台北縣永和市原租處房間內，取出七十九年間因案入監服刑前預先藏放持有之
    第一級毒品海洛因一袋毛重約一百十公克，並隨即於當日攜返嘉義縣大林鎮○○
    路二一六號當時住處理髮椅內藏放，並伺機詢問買主意圖出售牟利，並非運輸大
    宗毒品，惟原審確認被告之行為係運輸毒品，即有未洽（詳後）。被告上訴意
    旨猶執前詞，否認犯罪，雖不足採，惟原判決既有可議，自應由本院將原判決撤
    銷改判。爰審酌被告犯罪之動機、目的、手段、前有販賣海洛因素行、於假釋付
    保護管束中仍犯本罪、智識程度、意圖販賣而持有第一級毒品海洛因，助長毒品
    氾濫，危害國人及社會至鉅，情節非輕之所生危害及犯罪後之態度等一切情狀，
    量處如主文第二項所示之刑。
四、扣案第一級毒品海洛因一袋（編號：000000000 號，保管字號：八十九年度保管
    字第二三七三號，淨重一○七‧九三公克、純度五七‧六七％，純質淨重六二‧
    二四公克），係經查獲之毒品，應依毒品危害防制條例第十八條第一項前段規定
    宣告沒收銷燬之。扣案之前開毒品之外包裝袋一袋（包裝袋重一‧六六公克），
    係供本件意圖販賣而持有毒品海洛因所用之物，亦如前述，應依毒品危害防制條
    例第十九條第一項規定，宣告沒收。
五、公訴意旨另認被告甲○○基於運輸第一級毒品之犯意，於八十九年六月間某日，
    前往其位於台北縣永和市原租處房間內，取出七十九年間因案入監服刑前預先藏
    放持有之第一級毒品海洛因一袋毛重約一百十公克，並隨即於當日運輸攜返嘉義
    縣大林鎮○○路二一六號住處理髮椅內藏放，並伺機詢問買主意圖出售牟利（尚
    無證據證明已有買賣合意情形）。因認被告另涉有毒品危害防制條例第四條第一
    項之運輸第一級毒品罪嫌云云。訊據被告甲○○固坦承於右揭時、地，於假釋出
    監後前往上開租屋處，取回上開扣案毒品海洛因，當日返回嘉義縣大林鎮住處藏
    放一情不諱，惟矢口否認有何運輸毒品之犯行，辯稱：僅係單純換一個地方放，
    將上開毒品取回現住處藏放，並無運輸毒品之犯意云云。經查：本件被告甲○○
    僅係基於意圖販賣而持有第一級毒品之犯意，於八十九年六月間某日，前往其位
    於台北縣永和市原租處房間內，取出七十九年間因案入監服刑前預先藏放持有之
    第一級毒品海洛因一袋毛重約一百十公克，並隨即於當日攜返嘉義縣大林鎮○○
    路二一六號當時住處理髮椅內藏放，並伺機詢問買主意圖出售牟利，且僅係變換
    持有及藏放之地點，並非運輸大宗毒品，核與運輸毒品係由國外運輸國內或由國
    內運輸國外，或係有特殊之目的而於國內運輸毒品之構成要件尚屬有間，是本件
    被告僅係單純意圖販賣而持有第一級毒品，並將第一級毒品由甲地攜往乙地，顯
    非有特殊目的之運輸毒品，此外本院復查無其他積極證據足資證明被告另涉有運
    輸第一級毒品之犯行，惟公訴人既認被告甲○○所涉此部分罪嫌，與上開意圖販
    賣而持有第一級毒品罪有罪部分有方法結果之牽連關係，屬裁判上一罪，故本院
    爰不另為無罪之諭知，附為敘明。
據上論斷，應依刑事訴訟法第三百六十九條第一項前段、第三百六十四條、第二百九
十九條第一項前段，毒品危害防制條例第五條第一項、第十八條第一項前段、第十九
條第一項，判決如主文。
本案經檢察官楊治宇到庭執行職務。
中    華    民    國      九十      年      八      月        十五      日
                                  臺灣高等法院臺南分院刑事第六庭
                      審判長法官  楊    明    章
                                            法官  戴    勝    利
                                            法官  顏    基    典
右正本證明與原本無異。
如不服本判決，應於判決送達後十日內向本院提出上訴狀，其未敘述理由者並應於提
出上訴狀後十日內向本院補提理由書（應附繕本)。
                                      法院書記官  呂    嘉    文
中    華    民    國      九十      年      八      月        十七      日
附錄本判決論罪科刑法條：
毒品危害防制條例第五條第一項：
意圖販賣而持有第一級毒品者，處無期徒刑或十年以上有期徒刑，得併科新台幣七百
萬元以下罰金。


司法院資訊處製作；財團法人民間司法改革基金會備份。
